臺灣板橋地方法院民事判決　　　　　　　 94年度訴字第647號
原　　　告　　丙○○
被　　　告　　戊○○原名黃煜.
兼法定代理人　丁○○
　　　　　　　甲○○
共　　　同
訴訟代理人　　陳靜育律師
上列當事人間請求侵權行為損害賠償事件，本院於民國94年11月
15日言詞辯論終結，判決如下：
    主  文
被告應給付原告新臺幣伍拾萬玖仟柒佰伍拾玖元，及自民國九十
四年五月七日起至清償日止按年息百分之五計算之利息。
原告其餘之訴駁回。
訴訟費用由被告負擔五分之一，餘由原告負擔。
本判決第一項於原告以新臺幣拾陸萬玖仟元為被告供擔保後，得
假執行。但被告如於假執行程序實施前，以新臺幣伍拾萬玖仟柒
佰伍拾玖元為原告預供擔保，得免為假執行。
原告其餘假執行之聲請駁回。
    事  實
甲、原告方面：
一、聲明：
（一）被告應連帶給付原告新臺幣（下同）2,537,548 元，及自
      起訴狀繕本送達翌日起至清償日止，按年息5 ﹪計算之利
      息。
（二）原告願供擔保請准宣告假執行。
二、陳述：
（一）緣被告戊○○（原名黃煜勝）於民國（下同）92年4 月24
      日因細故夥同「畜生」及十餘名年籍姓名不詳成年男子毆
      打原告，致原告受有右側大股骨折、左側尺骨鷹嘴突骨折
      、左手第五掌骨骨折、頭部外傷併腦震盪、左肩部及背部
      挫傷等傷害。
（二）按「因故意或過失，不法侵害他人之權利者，負損害賠償
      責任。故意以背於善良風俗之方法，加損害於他人者亦同
      」、「無行為能力人或限制行為能力人，不法侵害他人之
      權利者，以行為時有識別能力為限，與其法定代理人連帶
      負損害賠償責任」、「不法侵害他人之身體或健康者，對
      於被害人因此喪失或減少勞動能力或增加生活上之需要時
      ，應負損害賠償責任」、「不法侵害他人之身體、健康、
      名譽、自由、信用、隱私、貞操，或不法侵害其他人格法
      益而情節重大者，被害人雖非財產上之損害，亦得請求賠
      償相當之金額。其名譽被侵害者，並得請求回復名譽之適
      當處分」，民法第184 條第1 項、第187 條第1 項前段、
      第193 條第1 項、第195 條第1 項分別定有明文。查被告
      戊○○夥同他人毆打原告，致原告受有前揭損害，則依上
      開民法之規定，被告戊○○及其法定代理人即被告丁○○
      、甲○○自應對原告所受損害連帶負損害賠償責任。
（三）原告請求之損害賠償如下：
  １、醫藥費用部分：
      原告於92年4 月24日遭被告夥眾痛毆後，隨即傷重送往三
      軍總醫院急診，原告因住院及門診治療總計支出醫療費用
      11,009元。嗣原告因傷重引發憂鬱症暨創傷後症候群，先
      後至臺北市立萬芳醫院診療，業已支付醫療費用4,929 元
      ，且憂鬱症暨創傷後症候群往後所需支付之相關費用預估
      為10,000元。又原告預計將來取出矯正骨折之鋼釘，所需
      住院相關費用約10,000元。是原告因傷所需支付醫療費用
      共計35,938元。
　２、增加之交通費用部分：
      原告於92年5 月6 日出院後，隨即返回南投縣家中修養，
      爾後每次門診治療均由親人雇車陪同，惟因時日久遠，所
      支出計程車費難以開立證明書，爰僅請求每次由臺中往返
      臺北之和欣汽車客運股份有限公司票價、捷運臺北站往返
      中正站、捷運中正站往返三軍總醫院等交通費用790 元，
      原告前後看診7 次，總計支出交通費用5,530 元。而原告
      因傷重引發憂鬱症暨創傷後症候群，先後前往臺北市立萬
      芳醫院就診8 次，總計支出6,080 元。又原告預計將來取
      出矯正骨折之鋼釘，所需住院診療之交通費用約5,000 元
      。另憂鬱症暨創傷後症候群往後所需支付之交通費用估定
      為5,000 元，則原告增加之交通費用為21,610元。
　３、工作收入損害部分：
      原告受傷前任職快遞公司每月薪資逾30,000元，惟原告因
      傷引發憂鬱症暨創傷後症候群，迄今仍由精神科醫師認定
      無法工作，爰僅請求工作收入損害每月20,000元，計至94
      年4 月24日止，共計480,000元。
　４、非財產上損害賠償部分：
      原告所受傷害雖非致命，惟原告軀體多次飽受骨折痛苦，
      更因頭部外傷併腦震盪引發憂鬱症暨創傷後症候群，原告
      因此屢受煎熬，則精神上損害甚鉅，為此爰請求精神上損
      害賠償2,000,000 元。
　５、綜上所述，原告自得請求被告等連帶賠償2,537,548 元。
三、證據：提出鈞院93年度簡字第179 號刑事判決、三軍總醫院
    醫療費用單據、臺北市立萬芳醫院甲種診斷證明書及醫療費
    用單據、和欣汽車客運股份有限公司票價影本各乙份為證。
乙、被告方面：
一、聲明：
（一）原告之訴暨假執行之聲請均駁回。
（二）如受不利判決，被告願供擔保請准宣告免為假執行。
二、陳述：
（一）緣案發當晚訴外人乙○○相約被告至智光商職門口碰面，
      訴外人乙○○於凌晨3 點許到達，卻發現原告欲毆打被告
      ，而陪同被告同往之「畜牲」上前將2 人拉開，原告隨即
      與「畜牲」相互扭打，忽有一群人衝出圍毆原告，其間被
      告並未參與圍毆原告之行為。又被告於刑事庭係因免訴訟
      程序冗長，乃與檢察官為認罪協商，遂承認具有夥同畜牲
      等人之行為，然實際上被告並無毆打原告，亦無電邀第三
      人圍毆原告之事實。
（二）按「依民法第185 條第1 項之規定，共同侵權行為人固連
      帶負損害賠償責任，惟同條項前段所謂共同侵權行為，須
      共同行為人皆已具備侵權行為之要件始能成立，若其中一
      人無故意過失，則其人非侵權行為人，不負與其他具備侵
      權行為要件之人連帶賠償損害之責任」，最高法院22年度
      上字第3437號判例可資參照。如前所述，圍毆原告者係「
      畜牲」及其友人，被告並無糾眾聯合毆打原告之行為，依
      上揭判例要旨所示，被告自無須與「畜牲」等人負連帶賠
      償責任。
（三）關於損害賠償部分：
  １、醫藥費用部分：
　  (1)查鈞院調閱三軍總醫院費用單據總金額為11,849元，然其
      中92年1 月8 日之450 元、93年10月8 日之1,640 元係屬
      精神科之支出，顯與本件傷害事件無涉，於原告證明該支
      出與傷害具有因果關係前，自應將加以扣除。
    (2)稽核萬芳醫院檢附原告所提之憑證，發現支付日期為92年
      10月16日，與本案發生日92年4 月24日相距半年之久，原
      告應證明兩者關聯性。又依萬芳醫院94年8 月30日萬院醫
      病字第0940003701號函稱「病患自92年10月16日起因焦慮
      失眠就診，曾提及遭受攻擊之狀況。但醫師資訊來源只有
      病患本身，因此無法確定其因果關係」等語，亦無法證明
      原告所稱憂鬱症暨創傷後症候群與本件傷害間有何因果關
      係。又依萬芳醫院所檢具支付憑單可知，其中1,115 元為
      出具證明書之費用，並非醫療費用自應予剔除。另依原告
      所提臺北市內湖區公所北市湖兵字第09232666900 號函得
      知，原告係因兵役體檢問題，始至臺北市政府指定之萬芳
      醫院、三軍總醫院接受精神科檢查，殊與本案傷害無關。
    (3)末查有關未來之費用，原告應證明其必要性及因果關係。
　２、增加之交通費用部分：
      查原告一直以來居住於臺北縣三重市，並無遷回南投縣之
      情形，此有鈞院歷次文件送達「南投縣南投市○○路○ 段
      464 巷29號1 樓」均遭郵局以查無此人或應受送達之人已
      遷移他處為由退回乙節可稽。縱原告確有遷回南投縣，原
      告理應至南投縣之醫院就診，然原告卻遠赴臺北市立萬芳
      醫院就診，則其所增加支出交通費用之損失，不僅與本案
      無關，亦乃原告自身擴大損失所致，自無列入損失之必要
      。至於原告提出和欣汽車客運股份有限公司票根，然上開
      票根均係臺北至臺中單程車票，僅能證明有一位「人」於
      該日有搭乘該車之事實，至於係「何人」搭乘或搭乘至臺
      中是為「何事」？要無法由上開票根證明之。
  ３、工作收入損害部分：
      依三軍總醫院稱「原告之回復期間約6 個月至1 年」，然
      原告於事發前並無工作，則其並無工作收入之損失。至於
      其主張於快遞公司上班，自應舉證以實其說。另原告主張
      受傷後引發憂鬱症暨創傷後症候群，致其迄今仍由精神科
      醫師認定無法工作，然原告自應證明憂鬱症暨創傷後症候
      群與本案傷害間具有因果關係。
  ４、非財產上之損害賠償
      本件原告固受有傷害，然係因原告挑釁所致，且於當日診
      療後隨即出院，足見受傷情形並不嚴重，且原告並無工作
      ，年輕力壯又回復能力強，其所受精神痛苦指數少，則其
      請求精神上賠償2,000,000 元，要無可採。縱鈞院認被告
      如認有賠償之必要，敬請斟酌原告年僅19歲，且現服役中
      ，並無收入等情從輕酌量。
三、證據：提出刑事聲請調查證據狀影本乙份為證。
丙、本院依職權調閱臺灣板橋地方法院檢察署93年度執字第1819
    號全案卷，並向國防大學國防醫學院三軍總醫院（下稱：三
    軍總醫院）、臺北市立萬芳醫院分別函查是否可確定其所受
    傷害，為遭人傷害所造成，如是其自上開受傷時起，約需多
    久時日休養，始能繼續從事其於事故發生前受僱在快遞公司
    從事收發信件之工作？原告實際就診所支出之醫療費用為何
    ？
    理  由
一、本件原告主張被告戊○○（原名黃煜勝）於92年4 月24日因
    細故夥同「畜生」及十餘名年籍姓名不詳成年男子毆打原告
    ，致原告受有右側大股骨折、左側尺骨鷹嘴突骨折、左手第
    五掌骨骨折、頭部外傷併腦震盪、左肩部及背部挫傷等傷害
    乙節，業據提出本院93年度簡字第179 號刑事判決、臺北市
    立萬芳醫院甲種診斷證明書等件為憑，被告雖辯稱：實際上
    被告並無毆打原告，亦無電邀第三人圍毆原告云云，然查，
    ，被告於92年4月20日間某時，因與女友林玉濃吵架，雙方
    迭生口角，同年月23日晚間某時，林玉濃與其乾哥即原告及
    訴外人巫宗穎、林谷霙、林秉嫺，一同參加訴外人林育正之
    生日餐會，會後原告搭載林玉濃及眾人至臺北縣淡水鎮漁人
    碼頭找被告戊○○未遇，引發原告不滿，遂約被告戊○○於
    同年月24日凌晨5 時30分許，在臺北縣永和市○○路100號
    號智光商職前談判，嗣林玉濃先在行動電話簡訊約黃煜勝在
    智光商職附近7 ─11超商見面，二人見面後，林玉濃告之原
    告能怒氣未消，引發被告戊○○不滿，遂夥同「畜牲」及十
    餘名年籍姓名不詳成年男子，分持棍、棒毆打原告，致原告
    能受有右側大骨骨折、左側尺骨鷹嘴突骨折、左手第五掌骨
    骨折、頭部外傷併腦震盪、左肩部及背部挫傷之傷害等情，
    已經原告提出告訴，全案並經本院於93年2 月9 日以93年度
    簡字第179 號判決確定，被告戊○○因共同傷害原告之身體
    ，被處有期徒刑4 月，此經本院調閱本院93年度簡字第179
    號刑事卷、臺灣板橋地方法院檢察署93年度執字第1819卷查
    明上情無誤，應堪認定。是被告戊○○辯稱其並未傷害原告
    云云，尚無可採。
二、按因故意或過失，不法侵害他人之權利者，負損害賠償責任
    ；數人共同不法侵害他人之權利者，連帶負損害賠償責任；
    限制行為能力人不法侵害他之權利者，以行為時有識別能力
    為限，與其法定代理人連帶負損害賠償責任，民法第184 條
    第1 項前段、第185 條第1 項前段及第187 條第1 項前段分
    別定有明文。本件原告確係因被告戊○○之共同故意侵權行
    為而受有上開傷害，已如前述，而被告戊○○係74年2 月26
    日出生，於行為時尚未成年，而被告丁○○、甲○○則為被
    告戊○○之法定代理人等情，亦有被告戶籍謄本1 份可稽，
    從而，原告依民法第184 條第1 項前段、第185 條第1 項前
    段及第187 條第1 項前段之規定，請求被告戊○○賠償其所
    受之損害，另請求上開被告之法定代理人即被告丁○○、甲○○應各與其子負連帶清償責任，即屬於法有據。
三、茲審酌原告請求之各項金額如下：
（一）醫藥費用部分：
    １、原告主張於92年4 月24日遭被告夥眾痛毆後，隨即傷重
        送往三軍總醫院急診，原告因住院及門診治療總計支出
        醫療費用11,009元，嗣原告因傷重引發憂鬱症暨創傷後
        症候群，先後至臺北市立萬芳醫院診療，業已支付醫療
        費用4,92 9元，且憂鬱症暨創傷後症候群往後所需支付
        之相關費用預估為10,000元。又原告預計將來取出矯正
        骨折之鋼釘，所需住院相關費用約10,000元，是原告因
        傷所需支付醫療費用共計35,938元等語。
    ２、查原告案發當時係前往三軍總醫院就診，嗣後又前往萬
        芳醫院求診，而原告主張其因傷重引發憂鬱症暨創傷後
        症候群，即應具體舉證證明此案件有無因果關係存在？
        被告應負之侵權行為責任係以填補與該行為有相當因果
        關係之損害者為限（最高法院30年上字第18號判例、四
        十八年臺上字第四八一號判例）。則查，本院向三軍總
        醫院、萬芳醫院函查之結果，均無法確定原告所稱罹患
        之憂鬱症與本件傷害有因果關係，此有萬芳醫院94年8
        月30日萬院醫字第0940003701號函、三軍總醫院94年8
        月23日集逵字第0940016376號函暨檢附醫療費用收據等
        件附卷可按，是被告之行為所直接造成者，應係原告所
        受之普通傷害結果，故因治療該結果所支出之必要醫療
        費用部分，被告應予補償。至於原告主張因傷重引發憂
        鬱症暨創傷後症候群乙節，因不能證明與被告之行為間
        有相當因果關係，故原告於精神科就診所支出之費用，
        即非被告所應負之責。而經本院向三軍總醫院調閱原告
        就醫之醫療費用總金額為11,849元，然其中92年1 月8
        日之450 元、93年10月8 日之1,640 元係屬精神科之支
        出，顯與本件傷害事件無涉，自應將加以扣除。另萬芳
        醫院檢附原告所提之醫療費用憑證，其支付日期為92
        年10月16日，與本案發生日92年4 月24日相距半年之久
        ，是否因本件傷害所造成，已非無疑，況觀諸該等收據
        均係原告於精神科就診所支出之費用，故此部分自均應
        予剔除。從而，原告請求之醫療費用在9,759 元（計算
        式：00000-000-0000＝9,759 元）之範圍內，洵屬有據
        ，逾此範圍之請求，即非正當。
（二）增加之交通費用部分：
    １、原告主張於92年5 月6 日出院後，隨即返回南投縣家中
        修養，爾後每次門診治療均由親人雇車陪同，惟因時日
        久遠，所支出計程車費難以開立證明書，爰僅請求每次
        由臺中往返臺北之和欣汽車客運股份有限公司票價、捷
        運臺北站往返中正站、捷運中正站往返三軍總醫院等交
        通費用790 元，原告前後看診7 次，總計支出交通費用
        5,530 元。而原告因傷重引發憂鬱症暨創傷後症候群，
        先後前往臺北市立萬芳醫院就診8 次，總計支出6,080
        元。又原告預計將來取出矯正骨折之鋼釘，所需住院診
        療之交通費用約5,000 元。另憂鬱症暨創傷後症候群往
        後所需支付之交通費用估定為5,000 元，則原告增加之
        交通費用為21,610元等語，
    ２、按被害人因加害人不法侵害身體或健康，為治療或生活
        所需往來所支出之交通費用，亦屬因加害人不法侵害行
        為所增加之生活上之需要，被害人固得依民法第193 條
        第1 項規定，請求加害人賠償其損害。惟查，本件原告
        主張其於九十年三月至五月份往返住家與學校間之交通
        費一萬七千三百二十五元之事實，雖提出計程車收據共
        六紙為證，惟查，原告主張於92年5 月6 日出院後，隨
        即返回南投縣家中修養，爾後每次門診治療均由親人雇
        車陪同乙節，縱確屬實，然原告應就其所支出之交通費
        與其所受傷害具有相當因果關係之事實負舉證之責，且
        原告亦未提出其他證據證明其確有支出交通費用，則原
        告訴請被告給付上開交通費用，洵屬無據。
（三）工作收入損害部分：
    １、原告主張其受傷前任職快遞公司每月薪資逾30,000元，
        惟原告因傷引發憂鬱症暨創傷後症候群，迄今仍由精神
        科醫師認定無法工作，爰僅請求工作收入損害每月20,0
        00元，計至94年4 月24日止，共計480,000 元等語。
    ２、原告固主張其受傷前任職快遞公司每月薪資逾30,000元
        云云，然未據提出具體之證據顯示原告確有上述任職快
        遞公司之事實。此外，原告並未提出其他積極證據以實
        其說，故原告請求賠償工作收入損害，於法不合。
（四）非財產上損害賠償部分：
    １、原告主張所受傷害雖非致命，惟原告軀體多次飽受骨折
        痛苦，更因頭部外傷併腦震盪引發憂鬱症暨創傷後症候
        群，原告因此屢受煎熬，則精神上損害甚鉅，為此爰請
        求精神上損害賠償2,000,000 元等語。
    ２、按不法侵害他人之身體、健康、名譽、自由、隱私、貞
        操或不法侵害其他人格法益而情節重大者，被害人雖非
        財產上之損害，亦得請求賠償相當之金額，為民法第
        195 條第1 項前段所明定。原告因被告戊○○之故意侵
        權行為，致使原告除受有身體上多處傷害等情，均如前
        述，是其無論於身體上及精神上均受有極大痛苦，自得
        請求精神慰撫金。
    ３、本院斟酌被告戊○○因細故即傷害原告，原告所受傷害
        之情節、程度，及被告丁○○、甲○○為被告戊○○之
        父母，亦未負起監督管教之責，經濟狀況與原告相當等
        一切情況，認為原告於請求賠償50萬元慰撫金之範圍內
        ，尚屬公允，逾此範圍之請求，即非正當。
          ，逾此範圍，則無理由。
四、從而，原告請求被告給付509759元，及自起訴狀繕本送達之
    翌日（即94年5 月7 日）起至清償日止，按年息百分之五計
    算之利息，為有理由，應予准許。逾此範圍，為無理由，應
    予駁回。
五、兩造陳明願供擔保，聲請宣告假執行或免為假執行，經核原
    告勝訴部分，合於法律規定，爰分別酌定相當之擔保金額宣
    告之；原告其餘假執行之聲請，因訴之駁回而失所依據，不
    予准許。
六、因本案事證已臻明確，兩造其餘主張陳述及所提之證據，均
    毋庸再予審酌，附此敘明。
七、結論：本件原告之訴為一部有理由，一部無理由，依民事訴
    訟法第79條但書、第390 條第2 項、第392 條，判決如主文
    。
中　　華　　民　　國　　94　　年　　12　　月　　15　　日
                  民事第三庭    法　官　邱靜琪
以上正本係照原本作成。
如對本判決上訴，須於判決送達後20日內向本院提出上訴狀
中　　華　　民　　國　　94　　年　　12　　月　　15　　日
                                書記官  白俊傑